【裁判字號】    98,交抗,1647
【裁判日期】    980709
【裁判案由】    違反道路交通管理處罰條例
【裁判全文】
臺灣高等法院交通事件裁定            98年度交抗字第1647號
抗  告  人
即受處分人  甲○○
上列抗告人因違反道路交通管理處罰條例案件，不服臺灣士林地
方法院九十八年度交聲字第一七二號，中華民國九十八年五月二
十七日裁定（原處分案號：北監自裁字第裁40-C00000000號），
提起抗告，本院裁定如下：
    主  文
抗告駁回。
    理    由
一、原裁定意旨略以：本件受處分人甲○○於民國九十七年十二
    月十三日下午三時三分許，駕駛車牌號碼為3B─7390號自小
    客車，行經臺北縣三芝鄉○○路與車新路交岔路口時，因駕
    車行經有燈光號誌管制之交岔路口闖紅燈（淡水往三芝方向
    ），為警以受處分人有違反道路交通管理處罰條例第五十三
    條第一項之規定掣單舉發。經受處分人提出申訴，原處分機
    關函請舉發單位調查結果，仍認受處分人有上開違規行為，
    乃依道路交通管理處罰條例第五十三條第一項、第六十三條
    第一項第三款之規定，裁決異議人新臺幣二千七百元罰鍰，
    並記違規點數三點。原處分核無違誤，受處分人之異議為無
    理由，應予駁回等語。
二、抗告意旨略以：舉發員警執勤之地點並非在路口，其無法看
    到抗告人闖紅燈之事實，卻強辯說其可以看到，僅憑員警之
    口述，而未積極採證，證據明顯不足，且以秒數來推論抗告
    人闖紅燈，讓抗告人十分不服，請鈞院保障守法行車者之基
    本權益云云。
三、按駕駛人駕駛汽車，應遵守道路交通標誌、標線、號誌之指
    示，道路交通安全規則第九十條前段定有明文。又道路交通
    標誌標線號誌設置規則第二百零六條第五款第一目規定「圓
    形紅燈」之行車管制號誌係表示禁止車輛通行，並不得超越
    停止線或進入路口。如汽車駕駛人，行經有燈光號誌管制之
    交岔路口闖紅燈者，處新臺幣一千八百元以上五千四百元以
    下罰鍰；又汽車駕駛人有第五十三條所規定之情形者，除依
    原條款處罰鍰外，並予記違規點數三點，道路交通管理處罰
    條例第五十三條第一項、第六十三條第一項第三款分別定有
    明文。
四、本院經查：
  (一)本件抗告人即受處分人甲○○於民國九十七年十二月十三日
    下午三時三分許，駕駛車牌號碼為3B─7390號自小客車，行
    經臺北縣三芝鄉○○路與車新路交岔路口時，闖紅燈進入交
    岔路口等情，業據證人即舉發員警乙○○於原審法院訊問時
    證述：「（本件是否由你舉發？舉發經過為何？）是我舉發
    ，當時我在舉發地點執勤（證人庭呈第一張照片上標示當時
    站立之位置），因為該路口經常有闖紅燈，所以有特別編排
    勤務，當天我們就依照往常執勤，發現受處分人駕駛上開車
    輛，當時已經確定該路口是紅燈。」、「（如何確定？）我
    們執勤站立位置可以確定受處分人行向的號誌。」、「（所
    以確定之紅綠燈為第一張照片上之紅綠燈？）是。」、「（
    之後之情形如何？）因為該路口是彎道，有一點距離，警察
    為了避免爭議，至少在紅燈過三秒才會攔停，當天受處分人
    在紅燈已經過了五秒後還闖過來，所以我們非常確定受處分
    人闖紅燈。」、「（受處分人駕駛車輛是否為紅燈後第一部
    車？）是，因為只有受處分人違規闖紅燈。」等語（原審卷
    第二十五頁、第二十六頁）明確，並有現場照片六張、道路
    現場圖、證人結文、臺北縣政府警察局北縣警交字第C00000
    000 號舉發違反道路交通管理事件通知單、交通部公路總局
    臺北區監理所北監自裁字第裁40-C00000000號違反道路交通
    管理事件裁決書等影本各一份附卷（原審卷第九頁、第十二
    頁、第二十八頁、第三十頁至第三十三頁）可稽，是抗告人
    駕駛自小客車行經有燈光號誌管制之交岔路口闖紅燈之違規
    事實，洵堪認定。
  (二)按警察取締交通違規事件，其以科學儀器照相採證者，固然
    足以據為交通違規事實之證明，惟就囿於當場舉發而未以科
    學儀器照相採證，甚或礙於手動照相而未能即時拍攝違規情
    節，立法者亦未明文限制或排除「舉發員警目睹、耳聞」之
    證據能力，或其證述內容對於違規事實之證明力，則取締員
    警就交通違規事實之親身經歷見聞，當亦足可恃為此類交通
    事件違規事實之證據，而要非所有交通違規事件倘未經科學
    儀器照相採證即一概不能恃以認定。本件既經證人即舉發之
    員警乙○○於執勤時依法舉發，並於原審法院具結明確，就
    違規情形清楚描述，雖其無法及時拍攝違規採證照片，惟員
    警為執行交通勤務之公務員，其觀察程度自較一般人更為專
    注，自能憑感官及經驗判斷是否違規，且依證人上開證述及
    於原審法院審理時當庭所呈之現場照片所示，其當時執行欄
    檢所處之位置，確可清楚辨明該交岔路口之燈號及行車動態
    ，其誤判之可能性極低。再參以舉發員警與抗告人並無嫌隙
    ，並無甘冒觸犯偽證之罪責，故意構詞誣陷受處分人之必要
    ，則其所證內容，當足供法院憑以判斷、認定違規事實之存
    在，法院自無從僅以此類交通違規舉發「未經以科學儀器照
    相採證」等情詞，即在舉發員警到庭所證情節核無矛盾、齟
    齬暨違背經驗、論理法則之情況下，率將舉發員警之親身見
    聞排除於此類證據之外。
  (三)再者，警察執行勤務事項繁瑣，且違規情形一過即逝，並非
    長期存在，礙於違規事件稍縱即逝之特性，或因慮及員警執
    勤時之人身安全考量，致員警無從及時拍攝違規內容，此並
    非法院所應苛責，尤不容行為人反據此為推諉卸責之詞。查
    本件抗告人闖越紅燈之違規，係屬動態行為，事出突然，苛
    求舉發員警須拍照存證為不可能之事，且該等違規事實由人
    之感官即可充分判定，非必以科學儀器始能偵測得知，是本
    件雖未經員警當場拍照存證，然既經舉發員警到庭具結作證
    ，並有於原審法院審理時庭呈之現場照片，本院自得以證人
    可信之證詞及現場照片據為認定違規事實。況交通警察掣單
    舉發違反道路交通管理處罰條例所列之違規事實，本質上為
    行政處分，係公務員基於職務上權力，依法就特定具體事件
    所為具公法上效果之單方面行政行為，基於公務員為公法上
    行為具有公信力之原則，該行政行為當可被推定為真正，其
    據以依法處分之事實認定亦為正確無誤，本此公信原則，乃
    立法者賦予行政機關制定違反道路交通事件統一裁罰基準及
    處理細則，使執勤警員得當機處分以維護交通秩序、安全之
    行政目的，反之，若謂公務員一切行政行為均需預留證據以
    證其實，則國家行政勢必窒礙難行，據此，刑事訴訟法就犯
    罪證據有關之規定中，與屬行政秩序罰之交通違規裁罰本旨
    不合之部分，自不在準用之列。是法院若查無證據足資證明
    員警捏造事實違法取締之情事，則執勤員警本其維護交通秩
    序、安全職責所為之舉發事實，自應受到合法、正確之推定
    ，其證言又查無顯著瑕疵或與事實不符之處，應值採信。
  (四)本件抗告人抗告意旨指摘原審法院僅憑舉發員警之口述而無
    其他證據即認定事實，證據明顯不足云云，惟查，原審法院
    除以舉發員警於原審法院審理時之證述為據外，並參酌舉發
    員警庭呈之照片內容，以判斷員警執勤位置確實可清楚看見
    該路口對向車道之紅綠燈號誌，是抗告人所指，顯與卷證內
    容不符，委不足採。另抗告人雖提出其於聲明異議狀內所附
    自行拍攝之員警執勤地點照片一張，惟細觀該照片之內容，
    僅得顯示員警執勤之情形，尚無法證明舉發員警無法看到抗
    告人闖紅燈之事實，本院復查無其他證據足資證明證人有捏
    造事實違法取締之情事，抗告人空言否認違規，尚難遽採。
  (五)綜上所述，抗告人確有駕駛自小客車行經有燈光號誌管制之
    交岔路口闖越紅燈之違規行為，原審法院因認原處分機關就
    抗告人之上開違規行為，依據道路交通管理處罰條例第五十
    三條第一項、第六十三條第一項第三款之規定，裁決抗告人
    新臺幣二千七百元罰鍰，並記違規點數三點，核無違誤，而
    駁回抗告人於原審法院之聲明異議，經核並無不合，抗告人
    猶執陳詞空言否認有闖越紅燈之違規行為，提起抗告，為無
    理由，應予駁回。
五、據上論斷，應依道路交通案件處理辦法第二十六條、刑事訴
    訟法第四百十二條，裁定如主文。
中    華    民    國    98    年    7     月    9     日
                  刑事第二庭審判長法  官  洪光燦
                                  法  官  林恆吉
                                  法  官  宋明蒼
以上正本證明與原本無異。
不得再抗告。
                                  書記官  駱麗君
中    華    民    國    98    年    7     月    9     日


司法院資訊處製作；財團法人民間司法改革基金會備份。
